【裁判字號】    97,財管,91
【裁判日期】    970605
【裁判案由】    指定遺產管理人
【裁判全文】
臺灣高雄地方法院民事裁定              97年度財管字第91號
聲  請  人  己○○
            庚○○
            甲○○
            戊○○
            丁○○
兼  上五人
送達代收人  丙○○
上聲請人聲請對被繼承人乙○○指定遺產管理人事件，本院裁定
如下：
  主  文
選任范仲良律師為被繼承人乙○○（男，民國○○年○○月○○日生，
身分證統一編號：Ｚ000000000號）之遺產管理人。
程序費用由被繼承人乙○○之遺產負擔。
  理  由
一、按「繼承開始時，繼承人之有無不明者，由親屬會議於1 個
    月內選定遺產管理人，並將繼承開始及選定遺產管理人之事
    由，向法院報明」、「無親屬會議或親屬會議未於前條所定
    期限內選定遺產管理人者，利害關係人或檢察官，得聲請法
    院選任遺產管理人，並由法院依前項規定為公示催告」、又
    「先順序繼承人均拋棄其繼承權時，由次順序之繼承人繼承
    ，其次順序之繼承人有無不明或第四順序之繼承人均拋棄其
    繼承權者，準用關於無人承認繼承之規定」，民法第1177條
    、第1178條第2 項、第1176條第6 項分別定有明文。
二、聲請意旨略以：聲請人與被繼承人乙○○同係被繼承人紀林
    隨堤之繼承人，因被繼承人乙○○於民國（下同）97年3 月
    16日死亡時，配偶離異，且無第一、二、四順序繼承人，第
    三順序繼承人則均拋棄繼承，為使聲請人與被繼承人乙○○
    共同因繼承紀林隨堤之土地辦理移轉登記，原提出本件聲請
    指定財政部國有財產局為遺產管理人，並依法為承認繼承之
    公示催告等語。
三、經查：
  (一)聲請人主張前揭事實，業據聲請人提出土地登記謄本、戶籍
    謄本及本院拋棄繼承准予備查通知函各1 份為證，並經本院
    依職權調取97年度繼字第1291號民事聲請拋棄繼承權卷宗核
    閱屬實。
  (二)揆諸首揭法條規定與說明，聲請人既與被繼承人乙○○同
    為被繼承人紀林隨堤之繼承人，就辦理紀林隨堤遺產分割事
    項，聲請人自應屬利害關係人無疑。又被繼承人乙○○之
    繼承人即本件聲請人均已依法拋棄繼承，有上開拋棄繼承權
    卷宗附卷足憑；此外，復查無其他被繼承人乙○○之合法繼
    承人存在，則揆諸首揭法條之規定，被繼承人乙○○之遺產
    自應準用關於無人承認繼承之規定，而被繼承人乙○○之親
    屬會議並未於死亡發生之日起6 個月內選定遺產管理人呈報
    本院，是聲請人基於利害關係人之地位，向本院聲請選任乙
    ○○之遺產管理人，當屬有據。
  (三)本院審酌：被繼承人乙○○前揭現存之合法繼承人既均已
    依法拋棄繼承，本無義務就被繼承人乙○○之遺產再為管理
    ，且由渠等既已行使法律所賦予之拋棄繼承權，可知其等顯
    已不願再與被繼承人乙○○之遺產有何糾葛。況擔任遺產管
    理人，主要係彙整被繼承人之財產，踐行被繼承人債權、債
    務之確認，將債權人債權、債務作適法合理之分配，並於有
    繼承人承認繼承時或遺產分配後尚有剩餘時，將遺產移交繼
    承人或國庫，且須熟悉相關法律程序及具備耐心及熱心進行
    遺產處分之相關程序，否則尚有稅捐相關法令之罰責，實非
    被繼承人之一般親屬或其中受有高等教育之知識份子卻不具
    遺產管理相關知識之人必然可勝任；又財政部國有財產局
    係公務機關，有其法定職掌事項，為避免以公家資源專務私
    人事項，僅在確定遺產大於遺債得於執行後歸屬國庫之利益
    時始適為遺產管理人，現聲請人亦不確定是否乙○○之遺產
    大於遺債，尚不適由財政部國有財產局為遺產管理人。經
    本院自96年11月21日高雄律師公會願意擔任法院遺產管理人
    名單中隨機選取范仲良律師，以其專業知識乃有利於管理及
    處理被繼承人乙○○後續遺產問題，爰選任范仲良律師為被
    繼承人乙○○之遺產管理人。另因本件被繼承人乙○○之
    全部繼承人拋棄繼承而「準用」無人承認繼承之規定，並非
    繼承人有無不明之情形，是民法第1178條第1 關於承認繼承
    之公示催告，即無準用之餘，附此敘明。
四、程序費用負擔之依據：依非訟事件法第157 條，裁定如主文
    第二項所示。
中    華    民    國    97    年    6     月    5     日
                  家事法庭法  官  楊智守
上為正本係照原本作成
如對本裁定抗告須於裁定送達後10日內向本院提出抗告狀
中    華    民    國    97    年    6     月    5     日
                          書記官  蘇  豫


司法院資訊處製作；財團法人民間司法改革基金會備份。
